【裁判字號】    99,簡上,52
【裁判日期】    990507
【裁判案由】    偽造文書等
【裁判全文】
臺灣屏東地方法院刑事判決              99年度簡上字第52號
上  訴  人
即  被  告  丙○○
上列被告因偽造文書等案件，不服台灣屏東地方法院98年度簡字
第2154號中華民國99年1 月25日第一審簡易判決（98年度偵字第
6850號），提起上訴，本院管轄之第二審合議庭認為被告免訴部
分應適用通常程序審判，自為第一審判決，判決如下：
    主  文
原判決關於詐欺得利部分及定應執行刑部分均撤銷。
丙○○關於上開詐欺得利部分免訴。
其餘上訴駁回。
前項駁回上訴部分所處之刑，應執行有期徒刑拾月，如易科罰金
，以新台幣壹仟元折算壹日。如附表所示之物沒收。
    事  實
一、丙○○於民國92年間因竊盜案件，經臺灣士林地方法院判處
    有期徒刑6 月確定，又於95年間因違反電信法案件，經臺灣
    高雄地方法院判處有期徒刑1 年6 月確定，嗣經臺灣高雄地
    方法院就上開2 案，分別減刑為有期徒刑3 月、9 月確定；
    另於93年間因竊盜、贓物案件，經臺灣高雄地方法院判處有
    期徒刑3 月、4 月確定，又於94年間因詐欺案件，經臺灣高
    雄地方法院判處有期徒刑5 月確定，上開3 案，嗣經臺灣高
    等法院高雄分院合併定應執行有期徒刑11月確定，與前開各
    案接續執行，嗣於96年10月26日因縮短刑期假釋出監付保護
    管束，至96年12月19日保護管束期滿，視為執行完畢。詎其
    猶不知悔改，分於下列時、地，為下列行為：
(一)、於96年11月底某日，其在高雄市○○街56巷3 號之地下室內
    ，竊取甲○○置放在車牌號碼OWD-431 號機車置物箱內之之
    身分證（竊盜部分，業經臺灣高雄地方法院判決確定），竟
    意圖為自己不法之所有，基於詐欺取財及行使偽造私文書之
    犯意，於97年3 月13日某時，「崧霖行銷有限公司」業務員
    丁碧秀以電話推銷遠傳電信股份有限公司（下稱遠傳公司）
    行動電話優惠方案時，假冒「甲○○」之身分而佯為應允，
    丁碧秀不疑有他，於翌日將遠傳公司之「行動電話/ 第三代
    行動電話服務申請書」及「行動電話號碼可攜服務申請書」
    各1 份，以宅配方式交寄至丙○○位於高雄市○○○路209
    號之租屋處，丙○○即於同年月15日某時，在上開「行動電
    話/ 第三代行動電話服務申請書」上填寫甲○○之基本資料
    ，而偽造「甲○○」之署押1 枚，又在該申請書上所黏貼之
    「限制型HAE-高用量促銷專案3G-365特價手機」上2 個「申
    請者簽名」欄內接續偽造「甲○○」署押各1 枚，又於「行
    動電話號碼可攜服務申請書」之「申請客戶簽章」欄內，接
    續偽造「甲○○」之署押1 枚，而冒用「甲○○」名義申辦
    行動電話門號及該門號附贈之行動電話1 支，其偽造完成上
    開申請書後，將之交給宅配人員攜回「崧霖行銷有限公司」
    交由承辦人員丁碧秀而行使，足生損害於遠傳公司對電話門
    號管理之正確性及甲○○，亦致「崧霖行銷有限公司」承辦
    人員丁碧秀誤認申辦者為甲○○而陷於錯誤，於同日交付具
    有財產價值之遠傳公司門號0000000000號用戶識別卡（下稱
    SIM 卡）1 張及搭配該門號之Sony Ericsson 牌J110 i 型
    之行動電話1 支予丙○○。
(二)、其於97年3 月25日某時，又接獲「崧霖行銷有限公司」業務
    員丁碧秀以電話推銷台灣大哥大股份有限公司（下稱台灣大
    哥大公司）行動電話優惠方案，竟又意圖為自己不法之所有
    ，基於詐欺取財及行使偽造私文書之犯意，假冒「甲○○」
    之身分而應允之，致丁碧秀不疑有他，於翌日將台灣大哥大
    公司之「台灣大哥大行動通信網路業務服務申請書」1 份以
    宅配方式交寄至丙○○上開租屋處，丙○○即於同年月27
    日不詳時間，在上開「台灣大哥大行動通信網路業務服務申
    請書」之「申請人簽章」欄內接續偽造「甲○○」署押2 枚
    ，而冒用「甲○○」名義申辦行動電話門號及該門號附贈之
    行動電話，其偽造完成該申請書後，將之交給宅配人員攜回
    「崧霖行銷有限公司」交由承辦人員丁碧秀而行使之，足生
    損害於台灣大哥大公司對電話門號管理之正確性及甲○○，
    亦致「崧霖行銷有限公司」承辦人員丁碧秀誤認申辦者為甲
    ○○而陷於錯誤，於同日交付具有財產價值之台灣大哥大公
    司門號0000000000號SIM 卡1 張及搭配該門號之G-PLUS牌、
    GB318 型號行動電話1 支予丙○○。嗣因甲○○分別收受遠
    傳公司及台灣大哥大公司寄送之申辦確認書，發現遭人冒用
    名義申請上開行動電話門號，乃向遠傳公司及台灣大哥大公
    司提出未聲請門號之聲明書，始為警循線查獲上情。
二、案經吳文甲○○、遠傳公司、台灣大哥大公司訴由電信警察
    隊第三小隊報由台灣屏東地方法院檢察署檢察官偵查起訴，
    嗣經本院改依簡易程序審理。
    理  由
壹、上訴駁回部分：
一、上開事實，業據被告丙○○坦承不諱，與證人即被害人甲○
    ○、證人即遠傳公司專員乙○○、證人即台灣大哥大公司專
    員丁○○、證人即「崧霖行銷有限公司」人員丁碧秀於警詢
    所證情形相符（見警卷第1 至5 、14至22頁），並有上開遠
    傳公司「行動電話/ 第三代行動電話服務申請書」及「行動
    電話號碼可攜服務申請書」、「台灣大哥大行動通信網路業
    務服務申請書」、未聲請遠傳門號聲明書、未聲請台灣大哥
    大公司門號聲明書、上開遠傳公司0000000000號行動電話基
    本資料、通聯紀錄、97年6 月電信費帳單、台灣大哥大公司
    出具之甲○○損失明細表各1 份、崧霖行銷有限公司遠傳電
    信客戶成交單2 份、宅配顧客收執聯、崧霖行銷有限公司回
    函各1 份在卷可佐（警卷第27至31、37至51、76、77、7 9
    頁、原審卷第44頁），被告所為自白應與事實相符，堪可採
    信。本件事證明確，被告犯行應堪認定。
二、按在行動電話業務申請書內填寫他人身分資料，並在申請人
    簽名欄位內偽造他人之簽名，顯係表示由該他人之名義申辦
    門號之證明，不待依習慣或特約，單從形式上觀察，即足以
    知悉其所表示上開用意之證明，屬刑法第210 條所稱之私文
    書；又按行動電話SIM 卡具有通訊使用之價值，電信公司亦
    常舉行特殊門號之公開標售，且在一定條件下具有可轉讓性
    ，具有一定之財產價值，自屬刑法中詐欺取財罪之「物」。
    是以本件被告冒用被害人甲○○名義在遠傳公司之上開「行
    動電話/ 第三代行動電話服務申請書」暨「行動電話號碼可
    攜服務申請書」、台灣大哥大公司之「台灣大哥大行動通信
    網路業務服務申請書」上偽造「甲○○」之簽名，而偽造上
    開私文書後，持以向證人丁碧秀行使，致證人丁碧秀陷於錯
    誤而分別交付上開遠傳公司及台灣大哥大公司之行動電話
    SIM 卡2 張及門號附贈之行動電話等行為，係犯刑法第216
    條、第210 條行使偽造私文書及刑法第339 條第1 項之詐欺
    取財罪；又被告在上開申請書上接續偽造「甲○○」署押之
    行為，為各該偽造私文書之階段行為，而其偽造私文書之低
    度行為，亦為其後之行使偽造私文書之高度行為所吸收，均
    不另論罪。刑法上所謂之「一行為」，並非狹隘限於自然意
    義上單一之舉止，而應以犯罪之決意為準，凡單一犯罪決意
    所支配下各該舉止，均應認係刑法上之「一行為」，而如欲
    自電信公司取得SIM 卡及附贈之行動電話而為使用，均須填
    具制式申請書後向各該電信公司提出申請一節，乃眾所週知
    之事，是以被告前開行使偽造私文書及詐欺取財之行為，自
    始應均係出於單一之犯罪決意，被告以「一行為」觸犯上開
    2 罪名，應論以想像競合犯，而從一重之行使偽造私文書罪
    處斷；公訴人認係犯2 罪，尚有未洽。再被告上開2 次行使
    偽造私文書，犯意各別，行為互殊，應予分論併罰。又被告
    前有如事實欄所示之科刑及執行情形，有臺灣屏東地方法院
    檢察署刑案資料查註紀錄表、臺灣高等法院被告前案紀錄表
    各1 份附卷足憑，其於刑之執行完畢後5 年內，故意再犯本
    件有期徒刑以上之上開2 罪，均為累犯，均應依刑法第47條
    第1 項加重其刑。原審因而適用刑法第216 條、第210 條、
    第339 條第1 項、、第55條、第41條第1 項前段、第219 條
    、第51條第5 款，刑法施行法第1 條之1 ，並審酌被告已有
    類似前科，素行非佳、為貪圖不法利益，竟冒用被害人甲○
    ○名義偽造行動電話申請書，詐取上開SIM 卡及行動電話，
    已造成遠傳公司及台灣大哥大公司財產上損失，足生損害於
    被害人甲○○，然念其犯後坦承全部犯行，態度尚佳，及其
    犯罪動機、手段、生活狀況、智識程度等一切情狀，分別量
    處有期徒刑6 月、6 月，並諭知如易科罰金，均以新台幣
    1,000 元折算1 日，另敘明如附表所示之偽造「甲○○」署
    押，依刑法第219 條之規定宣告沒收；至被害人公司交付予
    被告之SIM 卡及行動電話，已據被告丟棄，申請書亦非被告
    所有，爰不予宣告沒收，其認事用法，核無不合，量刑亦稱
    妥適，被告以量刑過重為由，提起上訴，為無理由，應予駁
    回，並就此駁回被告上訴部分，重新定應執行刑，並諭知易
    科罰金之折算標準（原審定執應行刑部分，因詐欺得利部分
    撤銷而一併撤銷，詳如後述）。
貳、撤銷部分：
一、聲請意旨略以：被告於97年3 月15日取得遠傳公司00000000
    00號SIM 卡1 張及搭配該門號之SonyEricsson牌J110i 型之
    行動電話後，即基於詐欺得利之犯意，自97年3 月15日申辦
    日起，至97年5 月10日止，接續以上開遠傳公司行動電話門
    號撥打使用，以此方式向遠傳公司傳送行使該序號及內碼所
    代表之訊號，致該公司通信系統陷於錯誤，誤認係該等行動
    電話門號合法持有人所使用，予以接收而為其提供通話服務
    ，藉此詐得財產上不法利益13,081元；又其於97年3 月25日
    取得台灣大哥大公司所交付之0000000000號SIM 卡1 張及搭
    配該門號之G-PLUS牌、GB318 型號行動電話後，即基於詐欺
    得利，自97年3 月25日至97年6 月9 日止，接續以上開台灣
    大哥大公司行動電話門號撥打使用，以此方式向台灣大哥大
    公司傳送行使該序號及內碼所代表之訊號，致該公司通信系
    統陷於錯誤，誤認係該等行動電話門號合法持有人所使用，
    予以接收而為其提供通話服務，藉此詐得財產上不法利益1
    4,417 元，因認其犯有刑法第339 第2 項之詐欺得利罪。
二、按同一案件曾經判決確定者，應諭知免訴之判決，刑事訴訟
    訴法第302 條第1 款定有明文，此即訴訟法一事不再理原則
    ，而此原則關於實質上一罪或裁判上一罪均有其適用（最高
    法院60年台非字第77號判例意旨參照）。
三、經查，被告丙○○自97年4 月17日至97年6 月27日止，曾以
    偽造案外人朱昱憲名義向遠傳公司所申辦之行動電話門號接
    續撥打使用，以此方式向遠傳公司詐得不法利益6,422 元；
    其又自97年4 月19日至4 月23日止，以冒用朱昱憲名義向台
    灣大哥大公司所申辦之行動電話門號接續撥打使用，以此方
    法向台灣大哥大公司此詐得不法利益合計2,374 元。其上開
    2 次犯行，經本院以98年度訴字第821 號於98年8 月31 日
    ，分別判處有期徒刑4 月、4 月，並於98年10月12日確定之
    事實，有該案判決書在卷可稽，並經本院依職權調全卷查核
    屬實。該案被告向遠傳公司、台灣與大哥大公司詐欺得利之
    時間與本件其被訴詐欺得利之事實，均部分重疊，而其以朱
    昱憲、甲○○門號向該被害人遠傳公司詐取通訊服務利益之
    行為，係於密切接近之時間，而侵害遠傳公司同一財產法益
    ，各行為獨立性極為薄弱，且係出於同一詐欺得利之目的，
    依一般社會健全觀念，在時間差距上，難以強行分開，應視
    為數個舉動之接續施行，合為包括的一行為予以評價，而均
    屬接續犯；另其以朱昱憲、甲○○門號向該被害人台灣大哥
    大公司詐取通訊服務利益之行為，基同上理由，亦係屬接續
    犯。被告前案詐欺得利行為與本件詐取通訊利益之犯罪行為
    既具有接續犯之裁判上一罪關係，是本件犯罪事實應為前案
    確定判決效力所及，原審未及注意於此而為實體上之判決，
    自有未洽，自應由本院前將此部分撤銷改判，並為免訴之諭
    知。
四、本件諭知免訴部分即與簡易判決程序處刑要件不符，爰於撤
    銷原判決後，依刑事訴訟法第452 條之規定，改依通常程序
    自為第一審判決，附此敘明。
據上論斷，應依刑事訴訟法第455 條之1 第1 項、第3 項、第36
9 條第1 項前段、第364 條、第368 條、第452 條、第302 條第
1 款，刑法第216 條、第210 條、第339 條第1 項、第55條、第
41條第1 項前段、第219 條、第51條第5 款，刑法施行法第1 條
之1 ，判決如主文。
本案經檢察官李秀玲到庭執行職務。
中    華    民    國    99    年    5     月    7     日
                  刑事第二庭    法  官  黃國永
                                法  官  簡光昌
                                法  官  劉怡孜
以上正本證明與原本無異。
如不服本判決應於收受判決後10日內向本院提出上訴書狀，並應
敘述具體理由；其未敘述上訴理由者，應於上訴期間屆滿後20日
內向本院補提理由書（均須按他造當事人之人數附繕本）「切勿
逕送上級法院」。
中    華    民    國    99    年    5     月    7     日
                                書記官  溫訓暖
附表
1.遠傳公司「行動電話/ 第三代行動電話服務申請書」上偽造之
  「甲○○」署押1 枚、申請書上黏貼之「限制型HAE-高用量促
  銷專案3G-365特價手機」內偽造之「甲○○」署押共2 枚、「
  行動電話號碼可攜服務申請書」之「申請客戶簽章」欄內偽造
  之「甲○○」署押1 枚。
2.台灣大哥大公司「台灣大哥大行動通信網路業務服務申請書」
  上偽造之「甲○○」署押共2 枚。

司法院資訊處製作；財團法人民間司法改革基金會備份。
